【裁判字號】    98,交聲,154
【裁判日期】    980304
【裁判案由】    違反道路交通管理處罰條例聲明異議
【裁判全文】
臺灣士林地方法院交通事件裁定         98年度交聲字第154號
原處分機關  臺北市交通事件裁決所
異  議  人
即受處分人  甲○○
上列受處分人即異議人因違反道路交通管理處罰條例案件，對於
臺北市交通事件裁決所98年1 月20日所為之處分（原處分案號：
北市裁罰字第裁22-AR0000000號），聲明異議，本院裁定如下：
    主  文
異議駁回。
    理  由
一、按機器腳踏車不在規定車道行駛者，處駕駛人新臺幣（下同
    ）600 元以上1,800 元以下罰鍰，汽車（包括機器腳踏車）
    駕駛人有第45條之情形者，除依原條款處罰鍰外，並記違規
    點數1 點，道路交通管理處罰條例第45條第13款及第63條第
    1 項第1 款分別定有明文。
二、原處分意旨略以：異議人即受處分人甲○○於民國97年11月
    12日8 時35分許騎乘車牌號碼CQR-781 號重機車，行經臺北
    市○○路段（08270）時 ，經臺北市政府警察局交通警察大
    隊逕行舉發「機車行駛禁行車道」之違規，爰依道路交通管
    理處罰條例第45條第13款及第63條第1 項第1 款之規定，裁
    處罰鍰600 元，並記違規點數1 點。
三、聲明異議意旨略以：警方躲在異議人每日上班必行經之承德
    路段上偷拍違規，當時因慢車道擠滿車且路面濕滑，異議人
    被另外兩台車壓迫，為了安全不得已才騎進禁行機車道。異
    議人向原處分機關表示不服舉發，經原處分機關裁決維持舉
    發結果後，異議人於法定期限內向本院交通法庭聲明異議云
    云。
四、經查：
（一）異議人即受處分人甲○○於97年11月12日8 時35分許騎乘
      車牌號碼CQR-781 號重機車，行經上揭路段時，經臺北市
      政府警察局交通警察大隊員警舉發「機車行駛禁行車道」
      之違規事實，此有臺北市政府警察局97年11月19日北市警
      交大字第AR0000000 號舉發違反道路交通管理事件通知單
      及違規採證彩色照片各1 紙在卷可稽。
（二）異議人雖辯稱當時因慢車道擠滿車，因而被另外兩台車壓
      迫，為了安全不得已才騎進禁行機車道云云。惟依道路交
      通標誌標線號誌設置規則第178 條規定：「禁行機車」標
      字，用以告示本車道禁止機器腳踏車通行，繪設於路段起
      點，路段過長時，得於路段中加繪之。而經本院核閱卷附
      違規採證照片及異議人所提供之現場照片後，發現異議人
      所騎乘之前揭重型機車於舉發時，確係行駛於「禁行機車
      道」上。異議人為持有合法駕駛執照之機車駕駛人，應知
      悉禁行機車道禁止機車通行，且機車應該行駛於外側車道
      上。又道路交通標誌、標線、號誌，係交通主管機關依道
      路交通狀況及用路人之需要而依法設置，故駕駛人有遵守
      標誌、標線、號誌指示之義務，駕駛人不得僅憑其個人認
      知或價值判斷，或主觀認為其行為不致影響交通秩序、安
      全，而任意決定不予遵守，否則將使交通秩序大亂，非但
      影響道路交通安全及用路人權益，亦將使道路交通標誌、
      標線、號誌形同虛設。本件承德路段，係屬四線道之道路
      ，異議人若因當時車流量大，自應放慢行駛速度，不得因
      當時車流量大，行車速度緩慢，即選擇從左側超車，從而
      行駛於禁型機車之車道上，且從卷附照片以觀，當時該路
      段之機車均行駛於外側車道上，惟獨異議人及另一台機車
      行駛於「禁行機車道」上，且異議人係騎乘於兩道禁行機
      車道之間，足證該路段上之機車並無不能行駛於「外側車
      道」之情形，是異議人上揭所辯，尚非可採。又異議人辯
      稱員警躲在承德路交通要道偷拍違規云云，按交通違規事
      件是否取締、或以何種方式取締，涉及交通稽查執行機關
      本身人力、事務的分配，屬交通稽查執行機關裁量職權範
      圍，除行政機關行使裁量權的過程或結果，有逾越權限或
      濫用權力情形而應以違法論外，法院原則上應尊重行政機
      關的裁量決定並作有限的司法審查。異議人所提之理由，
      尚非可採。
五、綜上所述，異議人確有前述「機車行駛禁行車道」之交通違
    規事實，其事證已臻明確，應堪認定。從而原處分機關依道
    路交通管理處罰條例第45條第13款及第63條第1 項第1 款之
    規定，裁處罰鍰600 元，並記違規點數1 點，核無不當。
六、據上論斷，應依道路交通案件處理辦法第19條，裁定如主文
    。
中    華    民    國    98    年    3     月    4     日
                  交通法庭法  官  賴邦元
以上正本證明與原本無異。
如不服本裁定應於裁定送達後5 日內向本院提出抗告狀。
                          書記官  游育慈
中    華    民    國    98    年    3     月    4     日


司法院資訊處製作；財團法人民間司法改革基金會備份。
